臺灣臺北地方法院刑事判決
110年度審易字第1496號
公  訴  人  臺灣臺北地方檢察署檢察官
被      告  黃肇基
上列被告因侵占遺失物案件，經檢察官提起公訴（110年度偵字
第11087號），本院判決如下： 
    主    文
黃肇基犯侵占遺失物罪，處罰金新臺幣壹萬元，如易服勞役，以
新臺幣壹仟元折算壹日。
未扣案如附表編號一至二所示犯罪所得均沒收之，於全部或一部
不能沒收或不宜執行沒收時，追徵其價額。
    犯罪事實
一、黃肇基於民國110年2月5日上午6時25分，在臺北市○○區○○○
    路000巷0號前的馬路邊，拾獲張圲羢遺落在該處之黑色隨身
    包包1只【價值約新臺幣（下同）300元，內含如附表編號二
    至六所示物品】，竟未報警招領，即意圖為自己不法所有，
    基於侵占遺失物之犯意，將上開黑色隨身包包予以侵占入己
    ，並藏放在外套內後步行離去。嗣經張圲羢發現上開黑色隨
    身包包遺失，報警處理，經警方調閱現場監視器畫面，始悉
    上情。
二、案經張圲羢訴由臺北市政府警察局中山分局報請臺灣臺北地
    方檢察署檢察官偵查起訴。
    理    由
一、訊據被告黃肇基矢口否認有何侵占遺失物犯行，辯稱：我擔
    任保全，平時有撿拾路旁發票的習慣，當日是夜班結束、清
    晨要回家路上，只有蹲下去撿發票，沒有拾獲告訴人的黑色
    包包，我確實有拿東西，但東西是甚麼我不記得了，監視錄
    影畫面拍到我捧在夾克與腹部間的物品，不知道是甚麼，況
    且我自己也有背包包，警察並沒有在我家找到告訴人掉的黑
    色包包等語，並以臺北市政府警察局扣押物品收據/無應扣
    押之物證明書為憑（見偵卷第25頁）。經查：
　㈠告訴人張圲羢於110年2月5日上午6時14分許，與其配偶蔡紳
    瀚、友人共同行經臺北市○○區○○○路000巷0號前方（按：該
    處路邊停放有灰色廂型車、黃色計程車各1輛），因告訴人
    酒後與配偶起口角，遂在前揭灰色廂型車、黃色計程車旁邊
    發生肢體拉扯，期間告訴人側背之黑色隨身包包從肩上滑落
    ，而警獲報到場處理之際，告訴人適步行途經該巷道，稍微
    趨前觀看員警處理狀況後便繼續步行，並於同日上午6時30
    分許，鑽入前揭路邊所停放灰色廂型車、黃色計程車2車間
    之夾縫縫隙，搜尋片刻後離去現場等情，有現場監視器畫面
    光碟、翻拍畫面、臺北地檢署勘驗筆錄、臺北市政府警察局
    中山分局110年10月22日北市警中分刑字第1103060896號函
    、本院110年11月9日勘驗筆錄暨附圖等件（見偵卷第29至43
    、89至93頁；本院卷第41至43、50至51、63至77頁）存卷可
    考，復為被告所不爭執，是此部分事實首堪認定。
　㈡被告固以前詞置辯。然查：
　⒈告訴人於偵、審均一致證稱：110年2月4日我生日，是先跟老
    公還有朋友去唱歌喝酒，翌（5）日上午6時25分在○○○路000
    巷1號前，因喝酒過量跟老公吵架、拉扯，爭執時我為了掙
    脫，把外套及黑色隨身包包隨手扔了，當時在旁的友人有幫
    我從兩部路邊停車間的縫隙把外套撿回來拿著，但沒注意到
    包包所以沒撿，警察到場處理約莫20分鐘結束，我要離開時
    就發現黑色隨身包包不見，我、老公跟朋友都沿著該巷道來
    回找尋，車底、水溝、停車間縫隙、機車踏板或車底都有確
    認，找了一輪但沒找到就只好先離開，隔天我跟朋友返回唱
    歌的地方調閱監視器，發現唱歌時上開黑色包包還在，直到
    吵架事發地點才消失等語（見偵卷第85至89頁，本院卷第52
    至55頁）。
　⒉又依卷附路口監視畫面截圖（見偵卷第29至33頁），佐以本
    院勘驗卷附路口監視錄影畫面之結果，顯示110年2月5日上
    午告訴人與配偶站在臺北市○○區○○○路000巷0號路邊停放之
    灰色廂型車、黃色計程車2車前方發生口角、肢體衝突時，
    告訴人所穿外套、斜背黑色隨身包包都從身上滑落，警方獲
    報於同日上午6時29分到場處理時，左手拎著白色塑膠袋之
    告訴人適步行途經該處而與員警擦身而過，並在該灰色廂型
    車、黃色計程車2輛車旁駐足，復於同日上午6時30分4秒許
    ，鑽入該2輛車間停車夾縫中尋覓、欠身從事不明舉措，於
    同日上午6時30分15秒，方從夾縫中走出回到巷道上，此際
    被告換成由右手拎著白色塑膠袋，沿途並以左手扶著、捧著
    其左側腹部，更可見其外套與上衣間（在左腹位置）夾有一
    黑色物品，嗣步行離去現場等情（見本院卷第50至51、63至
    77頁之勘驗筆錄、截圖）；再者，上開案發地點，雖有路人
    途經，然除被告有蹲下撿拾之動作外，皆無他人有異常舉動
    ，此節有臺北市政府警察局中山分局110年10月22日北市警
    中分刑字第1103060896號函暨所附員警職務報告存卷可考（
    見本院卷第41至43頁），均核與告訴人上開所證大致相符。
　⒊況查，被告自身擁有之側背包與告訴人之黑色隨身包包，兩
    者大小不僅相異（見偵卷第43頁及本院卷第79至83頁之照片
    ），又稽以被告於同日上午6時30分徒步離去現場時，其自
    身擁有之包包係繞過頸部、單肩側背在所穿外套的外面，並
    非如上開黑色物品係夾藏在外套與上衣之間，此觀卷附監視
    錄影擷圖、被告衣著照片甚明（見偵卷第43頁）。是由上揭
    脈絡，堪認告訴人與配偶於前開時地起衝突時，其肩上所斜
    背黑色隨身包包滑落在路邊停放之灰色廂型車、黃色計程車
    2車間縫隙周遭，且於眾人專注於警方處理過程時，該黑色
    隨身包包旋遭步行途經之告訴人拾得後離去現場，始致告訴
    人與友人於警方處理完畢，正欲離去之際，雖已立刻發現該
    包包不見，卻在同巷道來回尋覓遍尋不著，此外別無他人有
    鑽入路邊停車縫隙或水溝等處彎腰撿拾物品之舉動。益徵被
    告確有侵占遺失物之犯意與犯行無訛，此並不因警方事後到
    被告家中尚未尋獲上開黑色隨身包包而有異。被告所辯委難
    憑採。
  ㈢綜上，本案事證明確，被告犯行洵堪認定，應予依法論科。
二、論罪科刑：
　㈠核被告所為，係犯刑法第337條之侵占遺失物罪。
　㈡爰審酌被告於下班後散步時，拾獲告訴人遺失裝有個人財物
    之黑色隨身包包1只，竟未思交予警方處理，反侵占入己，
    侵害他人之財產權，犯後否認，誠屬不該，參以告訴人到庭
    表示：對本案無意見（見本院卷第59頁），兼衡被告自述現
    業保全、經濟狀況勉持之生活狀況，高中畢業之智識程度，
    暨犯罪之動機、目的、手段、侵占物品價值等一切情狀，量
    處如主文所示之刑，並諭知易服勞役之折算標準。
三、沒收：
  ㈠按犯罪所得，屬於犯罪行為人者，沒收之，於全部或一部不
    能沒收或不宜執行沒收時，追徵其價額；犯罪所得，包括違
    法行為所得、其變得之物或財產上利益及其孳息。刑法第38
    條之1第1項前段、第3項、第4項分別定有明文。查如附表編
    號一至二所示財物，均屬被告本案侵占遺失物之犯罪所得，
    雖未扣案，仍應依前揭規定宣告沒收之，並於全部或一部不
    能沒收或不宜執行沒收時，追徵其價額。
  ㈡又如附表編號三至六所示國民身分證、健保卡、提款卡，固
    係本案犯罪所得，惟未據扣案，且隨時可掛失補辦，難認具
    刑法上之重要性，依刑法第38條之2第2項規定，不併予宣告
    沒收或追徵。
四、不另為無罪之諭知：
    公訴意旨另以：被告於前揭時、地除有上述撿拾告訴人所遺
    落黑色隨身包包之犯行外，同亦侵占該包包內所裝如附表編
    號七所示現金16萬元，因認被告此部分亦涉犯侵占遺失物罪
    嫌云云，然為被告所否認。經查：告訴人固於偵、審時均指
    證稱：我當時的黑色隨身包包很厚，因為內裝有現金16萬元
    ，是我老公做八大的薪水，他薪水是隔週領的，目前找不到
    佐證等語（見偵卷第86頁，本院卷第53至55頁）。然就此部
    分僅有告訴人之單一指訴，而乏補強證據可佐，自無從遽為
    不利於被告之認定。本案既不能證明被告有此部分犯行，本
    應為此部分無罪之諭知，惟公訴意旨認該部分與前開經論罪
    科刑之部分，有一罪關係，爰不另為無罪之諭知，附此敘明
    。
據上論斷，應依刑事訴訟法第299條第1項前段，刑法第337條、
第42條第3項前段、第38條之1第1項前段、第3項，刑法施行法第
1條之1第1項，判決如主文。
本案經檢察官黃冠中偵查起訴，檢察官羅嘉薇、黃思源到庭執行
職務。 
中　　華　　民　　國　　110 　年　　11　　月　　25　　日
　　　　　　　　　刑事第二十一庭法　官　歐陽儀
上正本證明與原本無異。 
如不服本判決應於收受送達後20日內向本院提出上訴書狀，並應
敘述具體理由；其未敘述上訴理由者，應於上訴期間屆滿後20日
內向本院補提理由書（均須按他造當事人之人數附繕本）「切勿
逕送上級法院」。告訴人或被害人如對於本判決不服者，應具備
理由請求檢察官上訴，其上訴期間之計算係以檢察官收受判決正
本之日期為準。 因疫情而遲誤不變期間，得向法院聲請回復原
狀。
                                書記官  程于恬
中　　華　　民　　國　　110 　年　　11　　月　　26　　日
附表：
編號 竊得物品 數量或金額 沒收與否 一 黑色隨身包包 壹只 依刑法第38條之1第1項、第3項宣告沒收之 二 Iphone11Pro max手機 壹支 同上 三 星展商業銀行信用卡 壹張 不沒收 四 國民身分證 壹張 不沒收  五 全民健康保險卡 參張 不沒收 六 郵局提款卡（起訴書漏載，應予補充） 壹張 不沒收 七 現金 新臺幣拾陸萬元 不另為無罪之諭知 

附錄本案論罪科刑法條全文：
中華民國刑法第337條（侵占遺失物罪）：
意圖為自己或第三人不法之所有，而侵占遺失物、漂流物或其他
離本人所持有之物者，處一萬五千元以下罰金。